臺灣高等法院高雄分院民事判決
111年度勞上易字第137號
上  訴  人  台灣中油股份有限公司

法定代理人  李順欽  
訴訟代理人  李玲玲律師          
            林若馨律師        
            陳星宇律師                      
被上訴人    江長崑  

            徐春龍  
            葉義岳  
            顏桂森  

            倪慶堂  
            林志雄  
            沈銘惠  

共      同
訴訟代理人  劉思龍律師
            張雨萱律師
上列當事人間請求給付退休金差額事件，上訴人對於中華民國11
1年4月25日臺灣橋頭地方法院111年度勞訴字第58號第一審判決
提起上訴，本院於111年6月29日言詞辯論終結，判決如下：
    主      文
上訴駁回。
第二審訴訟費用由上訴人負擔。
    事實及理由
一、按第二審判決書內應記載之事實，得引用第一審判決。當事
    人提出新攻擊或防禦方法者，應併記載之。判決書內應記載
    之理由，如第二審關於攻擊或防禦方法之意見及法律上之意
    見與第一審判決相同者，得引用之；如有不同者，應另行記
    載。關於當事人提出新攻擊或防禦方法之意見，應併記載之
    ，民事訴訟法第454條第1項、第2項分別定有明文。本件兩
    造之聲明及陳述、不爭執事項與爭點、本院認定之事實與理
    由與第一審判決相同，均引用之。
二、又上訴人於本院另辯稱：原判決未審酌夜點費（下稱系爭夜
    點費）發放之歷史沿革，系爭夜點費僅係勉勵、恩惠性質給
    與，提供夜間輪班員工購買點心費用；且兩造在勞動契約成
    立時，被上訴人即知悉採單一薪點制，自不得在計算退休金
    時再為計入云云。
三、本院之判斷：
  ㈠本院認上訴人之上訴為無理由，除後述部分外，餘引用原判
    決之記載。
  ㈡上訴人辯稱：原判決未審酌系爭夜點費發放與勞務給付內容
    之歷史沿革及勉勵、恩惠性質，亦未考量單一薪點制之制度
    云云。惟查依勞動基準法（下稱勞基法）第2條第3款就工資
    所為定義，只須符合勞工因工作而獲得之報酬，以現金或實
    物等方式之經常性給與均屬之。可見實物給與亦在工資涵攝
    範圍內，故縱使系爭夜點費之沿革，係由實物給與之方式改
    為現金而來，因兩造在成立勞動契約時，均已知悉工作型態
    為三班制固定輪班，並認知實際輪值大、小夜班者即可領取
    夜點費乙節，故該項給付就上訴人而言，係明確認知在被上
    訴人提供大、小夜班之勞務時，即有給付義務，而被上訴人
    亦認知其若輪值大、小夜班，即可領取此項給付，故雙方就
    此應已有共識及合意，並已具備在固定輪班工作型態下「勞
    務對價」及「經常性給與」之性質，自屬工資之一環。且夜
    間工作違反人體正常之生理時鐘，可能導致勞工作息不正常
    、疲倦程度增加，進而影響勞工家庭生活、健康狀態，屬危
    險工時，足以推知勞工普遍不願在此危險工時之時段服勤。
    況就雇主而言，如廠場作業能採取日夜輪班制，亦有助於充
    分利用既有設備及產能而獲得較多利益。從而，相較於日班
    勞工，雇主對於輪值大夜班、小夜班之勞工，自需支出較高
    之薪資，始為衡平。又系爭夜點費既為輪值大夜班、小夜班
    之勞工所獨有，並係以勞工實際輪值工時為計算基準，顯與
    勞工提供勞務間有密切關連性，足認系爭夜點費具有勞務對
    價性，制度上亦具有經常性給付性質，自應屬工資之一部分
    ，自得將夜點費併予計入平均工資之範圍。是上訴人上開所
    辯，要無可採。
　㈢又勞基法係國家為實現憲法保護勞工之基本國策所制定之法
    律，其所定勞動條件為最低標準，此觀之該法第1 條規定即
    明，故於勞基法公布施行後，各國營事業單位固得依其事業
    性質及勞動態樣與勞工另行訂定勞動條件，然所約定之勞動
    條件仍不得低於勞基法所定之最低標準。經濟部有關單一薪
    點制之規定，僅在於確保勞工可獲得工資之計算基準，並不
    排除其他依法令可獲得之工資。系爭夜點費具經常性及勞務
    對價性，已如前述，自不得以已採單一薪點制，就將同屬法
    定工資性質之系爭夜點費排除於平均工資外，亦不得因已採
    單一薪點制，即可推認勞工已同意捨棄將系爭夜點費列入平
    均工資之範圍。
四、綜上所述，被上訴人依勞基法第55條、第84條之2、台灣省
    工廠工人退休規則第9條第1項、第10條及等規定，請求上訴
    人給付各如原判決附表「應補發退休金」欄所示之金額，及
    自原判決附表「利息起算日」欄所示之日起至清償日止，按
    週年利率5%計算之利息，為有理由，應予准許。原審判命上
    訴人如數給付，並無違誤。上訴意旨指摘原判決不當，求予
    廢棄改判，為無理由，應予駁回。
五、據上論結，本件上訴為無理由，爰判決如主文。
中　　華　　民　　國　　111 　年　　6 　　月　　30　　日
                          勞動法庭
                                  審判長法官  蘇姿月
                                  法      官  郭宜芳 
                                  法      官  劉傑民
以上正本證明與原本無異。
本件不得上訴。
中　　華　　民　　國　　111 　年　　6 　　月　　30　　日
                                      書記官  林家煜